【裁判字號】    99,上訴,2375
【裁判日期】    991019
【裁判案由】    違反商業會計法
【裁判全文】
臺灣高等法院刑事判決                99年度上訴字第2375號
上  訴  人
即  被  告  甲○○
上列上訴人因違反商業會計法案件，不服臺灣士林地方法院98年
度訴字第217號，中華民國99年4月30日第一審判決（起訴案號：
臺灣士林地方法院檢察署97年度偵字第5046號），提起上訴，本
院判決如下：
    主  文
原判決撤銷。
甲○○共同連續犯商業會計法第七十一條第一款填製不實會計憑
證罪，處有期徒刑陸月，如易科罰金，以銀元參佰元即新臺幣玖
佰元折算壹日，減為有期徒刑參月，如易科罰金，以銀元參佰元
即新臺幣玖佰元折算壹日。
    事  實
一、甲○○與許靜鳳（業經臺灣士林地方法院檢察署檢察官以97
    年度偵字第10912 號為緩起訴處分確定）於民國94年8 月1
    日與冠格保全股份有限公司（下稱冠格保全公司，登記負責
    人為張建輝）之實際負責人于群福簽立股份轉讓協議書，協
    議由甲○○與許靜鳳等人承接冠格保全公司，于群福亦將冠
    格保全公司用以開立統一發票之印章交予甲○○使用，而承
    接冠格保全公司後，則由甲○○擔任冠格保全公司之實際負
    責人兼總經理，然因冠格保全公司積欠稅捐而無法辦理負責
    人變更登記，甲○○、許靜鳳遂於94年11月間某日再行承接
    址設臺北市大同區○○○路136號16樓之3之瑞祥保全股份有
    限公司（下稱瑞祥保全公司），並於94年12月1日申請變更
    該公司名稱為璞石冠格保全股份有限公司（下稱璞石冠格公
    司），由許靜鳳登記為璞石冠格公司之董事長，甲○○擔任
    總經理（嗣於95年11月2日變更該公司董事長為甲○○，許
    靜鳳為監察人，96年11月間則更名為璞石保全股份有限公司
    ），均為從事業務之人，吳建裕與璞石冠格公司之商業負責
    人許靜鳳自94年11月起已陸續向附表一所示原有冠格保全公
    司負責保全業務之社區、大樓或公司行號，以公告方式告知
    保全業務均改由璞石冠格公司辦理，並要求將應支付之保全
    費用改匯至其等所實際經營之璞石物業有限公司於（下稱璞
    石物業公司）中國農民銀行大同分行所開立之帳號00000000
    000號帳戶內。詎甲○○與許靜鳳明知前開保全業務既已改
    由璞石冠格公司負責，且客戶所支付之保全費用亦均匯至其
    所指定之璞石物業公司上開帳戶內，本應由璞石冠格公司開
    立銷貨之統一發票予上揭社區、大樓或公司行號，竟共同基
    於填製不實會計憑證之概括犯意聯絡，由甲○○透過許靜鳳
    指示或自行指示不知情之冠格公司會計王錫芬、林莉茹，連
    續於如附表一所列之時間，在上揭璞石冠格公司地址內，以
    冠格保全公司之名義開立如附表所列之不實之會計憑證統一
    發票後，再交予如附表一所列之社區、大樓或公司行號收執
    而行使之（惟此部分並未構成逃漏稅捐罪，詳後述），足以
    生損害於冠格保全公司及如附表一所列之社區、大樓或公司
    行號，嗣張建輝因冠格保全公司漏報稅額而遭行政處罰，始
    知上情。
二、案經張建輝告發暨臺灣士林地方法院檢察署檢察官偵查起訴
    。
    理  由
壹、證據能力部分：
一、證人即共犯許靜鳳於偵查中之證述部分，有證據能力：
    次按「刑事被告之詰問權，係指訴訟上被告有在審判庭盤詰
    證人之權利；偵查中檢察官訊問證人，旨在蒐集被告犯罪證
    據，以確認被告嫌疑之有無及內容，與審判中透過當事人之
    攻防，經由詰問程序調查證人以認定事實之性質及目的有別
    。偵查中辯護人僅有在場權及陳述意見權，此觀刑事訴訟法
    第二百四十五條第二項前段之規定甚明，檢察官訊問證人並
    無必須傳喚被告使其得以在場之規定，同法第二百四十八條
    第一項前段雖規定『如被告在場者，被告得親自詰問』，亦
    僅賦予該在場被告於檢察官訊問證人時得親自詰問證人之機
    會而已，被告如不在場，殊難期有親自詰問之可能。此項未
    經被告詰問之被告以外之人於偵查中向檢察官所為之陳述，
    依刑事訴訟法第一百五十九條第一項、第一百五十九條之一
    第二項之規定，除顯有不可信之例外情況外，原則上為『法
    律規定得為證據』之傳聞例外，依其文義解釋及立法理由之
    說明，並無限縮於檢察官在偵查中訊問證人之程序，應已給
    予被告或其辯護人對該證人行使反對詰問權者，始有證據能
    力之可言。為保障被告之反對詰問權，並與現行法對傳聞例
    外所建構之證據容許範圍求其平衡，證人在偵查中雖未經被
    告之詰問，倘被告於審判中已經對該證人當庭及先前之陳述
    進行詰問，即已賦予被告對該證人詰問之機會，則該證人於
    偵查中之陳述即屬完足調查之證據，而得作為判斷之依據。
    」（詳最高法院九十七年度台上字第四０五號判決意旨）、
    「被告以外之人於偵查中向檢察官所為之陳述，除顯有不可
    信之情況者外，得為證據，刑事訴訟法第一百五十九條之一
    第二項定有明文。蓋現行法之檢察官仍有訊問被告、證人及
    鑑定人定人之權限，其應踐行之程序又多有保障被告或被害
    人之規定，證人、鑑定人於偵查中亦均須具結，就刑事訴訟
    而言，其司法屬性甚高；而檢察官於偵查程序取得之供述證
    據，其過程復尚能遵守法令之規定，是其訊問時之外部情況
    ，積極上具有某程度之可信性，除消極上顯有不可信之情況
    者外，均得為證據。故主張其為不可信積極存在之一方，自
    應就此欠缺可信性外部保障之情形負舉證責任。」（詳最高
    法院九十八年度台上字第二九０四號判決意旨）。查證人即
    共犯許靜鳳於偵查中之陳述，既經依法具結以擔保其係據實
    陳述者，依刑事訴訟法第一百五十九條之一第二項規定，除
    顯有不可信之情況者外，自得作為證據，而被告於本院審理
    時主張證人許靜鳳於偵查中之陳述無證據能力，依前揭說明
    ，自應負舉證責任以證明有何顯不可信之情況，然被告並未
    釋明證人許靜鳳於偵查中之陳述有何「顯不可信之情況」，
    依前揭最高法院判決意旨，此項未經被告詰問之被告以外之
    人於偵查中向檢察官所為之陳述，依刑事訴訟法第一百五十
    九條第一項、第一百五十九條之一第二項之規定，除顯有不
    可信之例外情況外，原則上為「法律規定得為證據」之傳聞
    例外，依其文義解釋及立法理由之說明，並無限縮於檢察官
    在偵查中訊問證人之程序，應已給予被告或其辯護人對該證
    人行使反對詰問權者，始有證據能力之可言，為保障被告之
    反對詰問權，並與現行法對傳聞例外所建構之證據容許範圍
    求其平衡，前揭證人許靜鳳在偵查中雖未經被告之詰問，惟
    依前開說明，此並非意指該證人於偵查中之證述即無證據能
    力，應僅係屬於未經完足調查之證據而已。嗣於原審審理時
    ，證人許靜鳳已於審理中到庭，經檢察官、被告對其分別行
    交互詰問，當已補足被告行使反對詰問權之機會，自不得再
    執被告未於偵查中對該證人詰問或與之對質為辯。是證人許
    靜鳳於偵查中之證言，自得採為本案證據。
二、本院下列所引其餘各項證據之證據能力，包括人證及文書證
    據等，經本院當庭提示，檢察官、被告均表示有證據能力（
    見本院卷第51至52頁、本院99年10月5日審判筆錄第5至10頁
    ），且迄至言詞辯論終結前未再聲明異議。又該等證據，亦
    無刑事訴訟法第159條之4之顯有不可信之情況與不得作為證
    據之情形。本院審酌上開證據資料製作時之情況，尚無違法
    不當及證明力明顯過低之瑕疵，亦認為以之作為證據應屬適
    當，是依刑事訴訟法刑事訴訟法第159條之4、第159條之5規
    定，均有證據能力，合先敘明。
貳、實體部分：
一、訊據被告甲○○固坦承其為冠格保全公司實際負責人，其向
    于群福購買冠格保全公司後，于群福已將冠格保全公司發票
    章、發票交給伊使用，璞石冠格公司負責人為許靜鳳，伊為
    璞石冠格公司總經理，如附表一所示之社區、大樓及公司行
    號之保全業務原由冠格保全公司提供，嗣璞石冠格公司更名
    後，則以公告方式改由璞石冠格公司提供保全服務，而如附
    表一所示之社區、大樓及公司行號亦將款項匯至指定之璞石
    物業公司之帳戶內，卻仍於上開時、地，以冠格保全公司名
    義開立統一發票予如附表一所示之社區、大樓及公司行號之
    事實（見原審審訴卷第47頁、第71頁、訴字卷第245頁、本
    院卷第51頁反面、第60頁反面），惟矢口否認有何行使業務
    上登載不實文書之犯行，辯稱：伊並非璞石冠格公司之實際
    負責人，僅負責公司保全業務，對會計業務不知情，是許靜
    鳳以冠格保全公司名義開立統一發票，伊並未參與填製上開
    不實統一發票之行為云云。惟查：
(一)上開事實，業據證人即璞石冠格公司之負責人許靜鳳於偵查
    中及原審審理時證稱：伊於91年7月、8月間在復興保全任職
    時，因被告為伊上司而熟識，嗣94年間被告表示冠格保全公
    司要出售，並安排伊與該公司負責人于群福見面協議，因伊
    與家人很信任被告，遂購買該公司股份，並簽立股份轉讓協
    議書，但相關細節、協議書條款等均由被告向對方洽談，而
    承接冠格保全公司後，該公司實際業務亦為被告處理，伊則
    為被告助理，負責處理企畫業務，期間于群福所寄送之存證
    信函亦交由被告處理，嗣伊等發現該公司因欠稅而無法變更
    負責人，因憂心客戶款項如匯入該公司帳戶會遭于群福領走
    ，伊等遂於94年11月間又買下瑞祥保全公司，並變更公司名
    稱為璞石冠格公司，由伊擔任該公司負責人，又製作公告告
    知客戶冠格保全公司與璞石冠格公司合併成為璞石冠格公司
    ，及要求客戶將款項匯入璞石冠格公司帳戶內，但實際上冠
    格保全公司與璞石冠格公司法律上並未進行任何合併，而成
    立璞石冠格公司後，客戶款項均匯入璞石冠格公司帳戶內，
    當時被告透過伊指示或直接指示公司會計小姐王錫芬、林莉
    茹仍以冠格保全公司名義開立統一發票，伊曾質疑過被告此
    事，但被告表示沒有問題，又以冠格保全公司名義開立統一
    發票實際上為被告之意思，但伊知悉後也同意，伊未曾擔任
    冠格保全公司任何職務，僅擔任璞石冠格公司之董事長、董
    事或監察人等語（見97年度偵字第5046號卷第87頁至第89頁
    、原審卷第206頁至第212頁）。而證人許靜鳳已於檢察官偵
    查時坦承本件違反商業會計法之犯行，並經檢察官於97年10
    月13日以97年度偵字第10912號緩起訴處分確定，有上開緩
    起訴處分書一份附卷可稽（見97年度偵字第10912號卷第12
    至15頁）。衡以證人許靜鳳就上開犯行既已自白不諱，並經
    檢察官為緩起訴處分，其應無不良動機故為不利被告之陳述
    ，且其所證冠格保全公司之股份移轉、相關業務係由被告出
    面處理，璞石冠格公司之業務亦多由被告負責處理等情，並
    經證人即冠格保全公司之原實際負責人于群福於原審審理時
    證稱：伊先前為冠格保全公司實際負責人，李國祥、張建輝
    之股份實際上均為伊所有，伊於94年8月1日將冠格保全公司
    股份轉讓給被告、孟家昂、許靜鳳，但實際上該協議於94年
    7月1日已生效，當時渠等業已進駐冠格保全公司實際經營，
    並得以冠格保全公司名義對外訂立契約、收取所得，而當時
    主要洽談轉讓協議之人為被告，伊也有將冠格保全公司之印
    章（包含騎縫章、簽約專用章、蓋統一發票之印章、向國稅
    局請領統一發票之印章、勞健保印章）均交予被告使用，卷
    附冠格保全公司統一發票（見本院卷第21頁至第133頁）上
    所蓋之印章即為伊所交付，而被告於股份移轉後，仍多次與
    伊洽談業務事宜，包含股權轉讓、國稅局查帳等，而當時許
    靜鳳僅於公司內擔任打字事宜等語（見原審卷第239頁至第2
    41頁背面）明確，復有股份轉讓協議書暨附件、切結書影本
    付卷可佐（見95年度他字第4511號卷第5至10頁），顯見證
    人許靜鳳前開證述，並非子虛。復審諸卷附94年8月2日切結
    書、95年1月4日麗景生活家保全費用之收據均由被告所具名
    （見95年度他字第4511號卷第10頁、第14頁），而于群福於
    95年1月24日寄送存證信函之對象亦為被告（見96年度偵字
    第8834號卷第45頁至第50頁），況且被告於原審、本院審理
    時復先後坦承確為冠格保全公司之總經理、實際負責人（見
    原審卷第245頁、本院卷第60頁），足徵被告於上開期間確
    實實際負責冠格保全公司業務，並為實際負責人、總經理無
    疑。
(二)次查，被告與許靜鳳於94年11月間買下瑞祥保全公司變更公
    司名稱為璞石冠格公司，又製作公告告知客戶冠格保全公司
    與璞石冠格公司合併成為璞石冠格公司，要求客戶將款項匯
    入璞石冠格公司指定帳戶內之情，已據證人許靜鳳證述明確
    ，並有璞石冠格公司公告、95年1月4日麗景生活家保全費用
    之收據、第一特獎公寓大廈管理委員會黏貼憑證用紙（見95
    年度他字第4511號卷第11頁、第14頁、第117至119頁）在卷
    可考，觀諸前揭開公告及收據均是以璞石冠格公司具名，且
    第一特獎公寓大廈管理委員會憑證用紙上黏貼之統一發票營
    業人仍為冠格保全公司，但用途說明欄上已記載為璞石冠格
    保全管理、勞務費用，可見被告及許靜鳳等人自94年11月起
    已告知附表一所示之社區、大樓或公司行號，保全業務改由
    璞石冠格公司提供辦理，此情亦為被告所不爭執（見原審卷
    第245頁、本院卷第51頁反面），足見本案提供保全管理、
    勞務服務之營業人已改為璞石冠格公司，是依加值型及非加
    值型營業稅法第一條中華民國境內銷售貨物或勞務及進口貨
    物，均應依本法規定課徵加值型或非加值型之營業稅之規定
    ，璞石冠格公司即有開立統一發票以課徵營業稅之義務，此
    與璞石冠格公司未及與附表一所示之社區、大樓或公司行號
    換約之情，並無關涉，被告辯稱因社區合約書簽訂人仍為冠
    格保全，所以開冠格保全發票云云，顯有誤謬。再者，冠格
    保全公司之會計自94年11月起至95年2月止確實有依被告及
    許靜鳳指示陸續開立如附表各編號所示之統一發票之情，業
    經證人許靜鳳證述如前，此有財政部財稅資料中心97年4月
    22日資五字第972500138號函檢附統一發票查核清單銷項資
    料、98年9月17日財北國稅大同營業字第0980011043號函暨
    發票影本存卷可查（見97年度偵字第5046號卷第6至10頁、
    原審卷第19頁至第138頁），益見冠格保全公司確實有虛偽
    開立如附表一所示之統一發票，參以璞石冠格公司於94年11
    月至95年2月因短漏開統一發票並漏報銷售額逃漏營業稅557
    ,395元乙節，除據被告吳建裕坦認在卷，並有財政部台北市
    國稅局大同稽徵所97年5月23日財北國稅大同營業字第
    970005886號函檢送行政院台北市國稅局大同稽徵所處分書
    暨相關資料影本18紙在卷可證（見97年度偵字第5046號卷第
    15至33頁），而上開逃漏稅額亦經被告補繳完畢，復經被告
    供陳屬實（見原審審訴卷第71頁），更徵璞石冠格公司於94
    年11月至95年2月確實有因漏開統一發票而逃漏營業稅之事
    實無誤。
(三)被告雖否認有參與填製上開不實統一發票之行為，辯稱是證
    人許靜鳳開立後始知悉云云。惟查：被告上開辯解，與前開
    卷證資料不符，已難置信。又其對於為何開立附表所示冠格
    保全公司統一發票一事，先後多次供述又有不一致之情形。
    於97年1月4日偵查時供稱：當初董事長許小姐說怕戶頭錢被
    扣住，有虛開冠格保全公司之統一發票等語（見96年度偵字
    第8834號卷第23頁），又於97年8月5日供稱：怕冠格之帳戶
    被國稅局凍結，員工無法發薪水，是公司的決議云云（見97
    年度第5046號偵查卷第89頁）；嗣於原審98年4月28日準備
    程序時供稱：我們買冠格保全股份有限公司花了二百八十萬
    元，才發現欠稅高達五百萬元，沒辦法變更負責人為許靜鳳
    ，所以許靜鳳跟股東說，開冠格保全公司發票，至少能省稅
    金，彌補損失，開不實發票是公司開完後，公司才告訴我，
    開的時候我都不知道，但是次月我收的時候我就知道，之後
    下個月還是這樣。負責人決議後，我及其餘二位股東沒有發
    言權利，因為其餘二位股東跟負責人都是親屬關係（見原審
    審訴卷第47、48頁）；另於98年6月23日準備程序時供稱：
    我是被檢舉之後才知道許靜鳳用冠格保全名義開發票（見同
    上原審卷第71頁）。再者，其於99年1月12日原審審理時自
    陳：要開冠格保全公司的發票，入到璞石冠格公司來，也是
    由股東決議的，是由董事長許靜鳳、我、監察人許統偉、許
    盧婉芳共同決議的，我是樸石冠格公司董事等語（見原審訴
    字卷第213頁），堪信被告確已事前知悉並同意填製如附表
    一所示之統一發票。是被告前開辯解，即與事實不符，應非
    可採。
(四)按商業會計法第七十一條第一款之罪，以商業負責人、主辦
    及經辦會計人員或依法受託代他人處理會計事務之人員，有
    以明知為不實之事項，而填製會計憑證或記入帳冊之行為，
    為其成立要件。而所謂「商業負責人」之定義，依同法第四
    條所定，應依公司法第八條、商業登記法及其他法律有關之
    規定。而公司法第八條則規定：「本法所稱公司負責人：在
    無限公司、兩合公司為執行業務或代表公司之股東；在有限
    公司、股份有限公司為董事。公司之經理人或清算人，股份
    有限公司之發起人、監察人、檢查人、重整人或重整監督人
    ，在執行職務範圍內，亦為公司負責人。」，另商業登記法
    第九條則規定：「本法所稱商業負責人，在獨資組織者，為
    出資人或其法定代理人；合夥組織者，為執行業務之合夥人
    。經理人在執行職務範圍內亦為商業負責人。」，依上開規
    定公司之經理人在執行職務範圍內，自為「公司法規定之公
    司負責人」。又公司之負責人應指「符合公司法第八條規定
    之所謂公司負責人」，且須「實際參與公司業務執行之人」
    ，如偏狹的認公司負責人僅係「登記之負責人」，亦即公司
    法第八條第一項所謂之當然負責人，在遇有依公司法第四十
    五、五十六、一百零八、一百九十二、二百零八條等相關規
    定，公司登記之負責人有多人之情形時，如何選擇其「代罰
    」之人；況若登記之負責人實際上並不過問公司事務，公司
    之一切業務均由職務範圍內之負責人即經理人掌理時，則實
    際執行公司業務，為公司逃漏稅捐之負責人不必「代罰」，
    不過問公司事務之登記負責人反應「代人受過」，豈符公平
    正義原則及立法本意，此於登記之負責人與職務範圍內負責
    人之經理人分屬不同之派系時尤然（最高法院86年台上第25
    70號判決意旨參照）。是被告吳建裕雖非冠格保全公司之登
    記名義負責人，但其既為上開公司之總經理且實際參與公司
    業務執行之人，自仍屬公司之負責人無誤。
(五)證人乙○○雖於本院證稱：璞石冠格公司所有出納、發票都
    是由許靜鳳與會計負責等語，惟證人乙○○並非冠格保全公
    司、璞石冠格公司職員，而係在璞石物業公司擔任業務經理
    一職，且關於璞石冠格公司開立冠格保全公司發票一事，證
    人並不知情乙節，已據證人乙○○於本院審理時證述明確（
    見本院卷第61頁），證人乙○○既非冠格保全公司、璞石冠
    格公司之員工，且不知悉本件開立統一發票之流程、原委，
    其上開證言，自不能採為有利被告之認定。
(六)綜上所述，被告與許靜鳳有前述共同填製不實會計憑證之事
    實，已堪認定。被告徒以開立何家公司發票是許靜鳳決定，
    伊是後來才知此事云云，否認犯行，並不可採；基此，本件
    事證明確，被告犯行洵堪認定，應予依法論科。另按稅捐稽
    徵法第41條之規定係屬結果犯，除犯罪之目的在逃漏稅捐外
    ，並須有積極逃漏應繳納之稅捐之結果事實，乃屬作為犯，
    而非不作為犯。而同法第43條所規定之幫助犯第41條之罪，
    當亦應以正犯之納稅義務人確有犯第41條之事實與結果者，
    方有幫助犯之罪責成立之可言；再按稅捐稽徵法第41條所規
    定之逃漏稅捐罪，雖以發生逃漏稅捐之結果為必要，惟判斷
    納稅義務人是否已逃漏稅捐，應以結算申報時，納稅義務人
    有無以積極之作為，施用詐術或其他不正當方法申報不實，
    致發生逃漏稅捐之結果為斷，所謂未發生逃漏稅捐之結果，
    係指納稅義務人雖有施用詐術等非法方法，但其稅負尚未達
    於起徵點，因而未發生逃漏稅捐之結果，或該納稅義務人依
    法應採定額、定率核稅，無論其如何申報，均與應納稅款完
    全無關者而言，若其稅負已逾起徵點，又非屬定額、定率核
    稅範圍，而以詐術等非法方法逃漏稅捐時，即應成立犯罪，
    至於嗣後被查獲，再補繳稅款，乃犯罪後態度問題，不能以
    其有無補繳稅款，作為有無發生犯罪結果之判斷標準（最高
    法院71年度臺上字第7749號及88年度臺上字第3631號判決意
    旨可資參照），是本件被告既未以璞石冠格公司之名義向稅
    捐機關申報營業稅，則難認其於營業稅結算申報時有以積極
    作為申報不實致發生逃漏稅捐結果之犯行。且稅捐稽徵法第
    41 條所謂以不正當方法逃漏稅捐，必具有與積極之詐術同
    一型態，始與立法之本旨符合，如僅屬單純不作為，而別無
    逃漏稅捐之積極行為，即不能認與詐術漏稅之違法特性同視
    ，而繩以稅捐稽徵法第41條之罪，是被告雖漏開璞石冠格公
    司之統一發票，僅屬有漏載申報之消極行為，尚難認有以其
    他類似詐術之不正當方法，積極逃漏稅捐之行為，依照前揭
    最高法院判決意旨及說明，被告所為自亦不構成幫助詐術逃
    漏稅捐罪，附此敘明。
二、新舊法比較適用
(一)行為後法律有變更，致發生新舊法比較適用時，除與罪刑無
    關者，例如易刑處分、拘束人身自由之保安處分等事項，不
    必列入綜合比較，得分別適用有利於行為人之法律，另從刑
    原則上附隨於主刑一併比較外，於比較新舊法時應就罪刑有
    關之一切情形，含本刑及有關之共犯、未遂犯、想像競合犯
    、牽連犯、連續犯、結合犯，以及累犯加重、自首減輕暨其
    他法定加減原因（如身分加減）與加減例等，綜其全部罪刑
    之結果為比較後，擇較有利者為整體之適用，不能予以割裂
    而分別適用個別有利之條文。
(二)刑法修正部分：
１、修正前刑法第28條規定：「二人以上共同實施犯罪之行為者
    ，皆為正犯。」修正後該條規定為：「二人以上共同實行犯
    罪之行為者，皆為正犯。」已修正限縮於共同實行犯罪行為
    者始成立共同正犯，排除陰謀犯、預備犯共同正犯，自屬行
    為後法律有變更，而非僅屬文字修正，應有新舊法比較適用
    問題（最高法院97年度台上字第37號判決意旨參照）。本件
    被告與陳靜鳳間就前揭犯行具有犯意聯絡及行為分擔，依修
    正前、後規定均應論以共同正犯，修正後刑法之規定並未較
    有利於被告。
２、被告行為時刑法第33條第1項第5款規定：「罰金：一元以上
    」，94年2月2日修正後同條款規定：「罰金：新臺幣一千元
    以上，以百元計算之」。比較新舊法之規定，行為後之新法
    並未較有利於被告。
３、另被告行為後，新修正刑法已廢除連續犯之規定，然比較修
    正前後，自以修正前連續犯仍以一罪論，較新法後適用數罪
    併罰之規定，為有利於被告。
４、刑法第67條、第68條原規定有關罰金刑加減，由原來規定之
    僅加減其最高度刑，修正為其最高度刑及最低度刑同加減之
    ，是減輕其刑者，以修正前較有利於被告。
５、修正前刑法第41條第1項前段規定「犯最重本刑為五年以下
    有期徒刑以下之刑之罪，而受六個月以下有期徒刑或拘役之
    宣告，因身體、教育、職業、家庭之關係或其他正當事由，
    執行顯有困難者，得以一元以上三元以下折算一日，易科罰
    金」，又被告行為時之易科罰金折算標準，修正前罰金罰鍰
    提高標準條例第2條（現已刪除）規定，就其原定數額提高
    為一百倍折算一日，則本件被告行為時之易科罰金折算標準
    ，最高以銀元三百元折算一日，經折算為新臺幣幣值後，為
    以新臺幣九百元折算為一日。而修正後刑法第41條第1項前
    段規定：「犯最重本刑為五年以下有期徒刑以下之刑之罪，
    而受六個月以下有期徒刑或拘役之宣告者，得以新臺幣一千
    元、二千元或三千元折算一日，易科罰金」，比較修正前後
    之易科罰金折算標準，以修正前之規定較有利於被告。
(三)商業會計法部分：
    被告行為後商業會計法已於95年5月24日公布修正條文並施
    行，比較修正前後商業會計法第71條之規定，舊法之法定刑
    度為「五年以下有期徒刑、拘役或科或併科新臺幣十五萬元
    以下罰金」，新法則修正為「五年以下有期徒刑、拘役或科
    或併科新臺幣六十萬元以下罰金」，舊法法定刑度顯較新法
    為輕，依新修正刑法第2條第1項前段規定，自應適用修正前
    之商業會計法第71條之規定，較有利於被告。
(四)綜合上開新舊法比較之結果，顯然新法並非較有利於被告，
    依前揭刑法第2條第1項規定，本件即應適用行為時法即修正
    前之商業會計法及95年7月1日修正生效前之刑法規定。
三、按統一發票係營業人依營業稅法規定於銷售貨物或勞務時，
    開立並交付給買受人之交易憑證，足以證明會計事項之經過
    ，應屬商業會計法所稱之會計憑證（最高法院87年度臺非字
    第389 號判決可資參照），商業負責人、主辦及經辦會計人
    員或依法受託代他人處理會計事務之人員如明知為不實之事
    項，而開立不實之統一發票，係犯商業會計法第71條第1款
    之以明知為不實之事項而填製會計憑證罪，該罪為刑法第21
    5條業務上登載不實文書罪之特別規定，依特別法優於普通
    法之原則，自應優先適用，無再論以刑法第215條業務上登
    載不實文書罪之餘地。又按商業會計法第七十一條所謂「商
    業負責人」，乃實際經營公司業務之負責人而言，非依公司
    登記資料係何人為負責人名義，即作為處罰之對象（最高法
    院91年度臺上字第6131號判決意旨參照）。被告雖非冠格保
    全公司之名義負責人，惟其為冠格保全公司實際負責人，並
    擔任總經理一職，負責該公司之業務接洽、簽訂合約，一般
    銷售貨物、提供服務之同時，即有填製、交付統一發票予買
    受人之義務，是依公司法第8條第2項之規定，被告在其執行
    職務之範圍內，亦為負責人之屬。是核被告所為，係犯修正
    前商業會計法第71條第1款之填載不實會計憑證罪。被告與
    許靜鳳就前開填製不實會計憑證之犯行，具有犯意聯絡及行
    為分擔，為共同正犯。另被告利用不知情之會計人員開立不
    實統一發票，為間接正犯。而被告先後多次犯行，時間緊接
    ，所犯係構成要件相同之罪名，顯係基於概括犯意反覆為之
    ，應依修正前刑法第56條之規定，論以一罪，並加重其刑。
    公訴人雖未就附表一編號17、19、20、22（即起訴書附表所
    載編號3至6）以外之部分於起訴書犯罪事實欄中敘明，然該
    部分犯行與已起訴部分，有連續犯之裁判上一罪關係，為起
    訴效力所及，本院自得併予審理。
四、原審對於被告吳建裕予以論罪科刑，固非無見。惟查：(一)
    被告係指示附表一所示之社區、大樓或公司行號，將保全費
    用改匯至其與許靜鳳實際經營之璞石物業有限公司於中國農
    民銀行大同分行所開立之帳號00000000000號帳戶內，原審
    不查，認定保全費用係匯至璞石冠格公司之上開帳戶內，顯
    有違誤。(二)又原判決認被告行為後，刑法第28條之規定業
    經修正，但又謂無庸為新舊法之比較（見原判決第8、9 頁
    ），顯與前述最高法院判決意旨有違，亦有未洽。(三)再商
    業會計法第七十一條第一款之罪，犯罪主體必須為商業負責
    人、主辦及經辦會計人員或依法受託代他人處理會計事務之
    人員，係屬因身分或特定關係始能成立之犯罪，原判決事實
    欄以：「許靜鳳登記為璞石冠格公司之董事長，甲○○則擔
    任該公司之監察人，璞石冠格公司之實際業務仍由甲○○負
    責（嗣於95年11月2日變更該公司董事長為甲○○，許靜鳳
    為監察人，96年11月間則更名為璞石保全股份有限公司），
    亦均為從事業務之人，渠等2人復向附表一所示原有冠格保
    全公司負責保全業務之社區、大樓或公司行號，以公告方式
    告知保全業務均改由璞石冠格公司辦理，並要求將應支付之
    保全費用改匯至璞石冠格公司於中國農民銀行大同分行所開
    立之帳號00000000000號帳戶內。詎甲○○與許靜鳳明知前
    開保全業務既已改由璞石冠格公司負責，且客戶所支付之保
    全費用亦均匯至璞石冠格公司上開帳戶內，本應由璞石冠格
    公司開立銷貨之統一發票予上揭社區、大樓或公司行號，竟
    共同基於填製不實會計憑證之概括犯意聯絡，由甲○○透過
    許靜鳳指示或自行指示不知情之會計王錫芬、林莉茹，連續
    於如附表一所列之時間，在上揭璞石冠格公司地址內，以冠
    格保全公司之名義開立如附表所列之不實之會計憑證統一發
    票」等情，理由欄並說明「被告確為璞石冠格公司之實際負
    責人，自難諉為不知係以冠格保全公司名義開立統一發票之
    事…，查證人許靜鳳係璞石冠格保全公司之董事長，被告為
    登記之監察人，有璞石冠格公司登記資料在卷可稽，而按股
    份有限公司之監察人，在執行職務範圍內，為公司負責人，
    公司法第8條第2項定有明文，是被告雖為璞石冠格保全公司
    之監察人，惟開立統一發票並非於其職務範圍內，自難認屬
    該公司之負責人，然被告透過許靜鳳指示或自行指示不知情
    之會計人員填製不實之統一發票，是核被告所為，係犯修正
    前商業會計法第71條第1項之罪」，原判決事實既認被告甲
    ○○透過許靜鳳指示或自行指示不知情之會計王錫芬、林莉
    茹，虛偽製作冠格保全公司之統一發票，然查冠格保全公司
    之負責人為張建輝，許靜鳳為璞石冠格保全公司之負責人，
    被告究係具備商業會計法第71條所規定之何種身分或與何種
    身分之人共犯。原判決事實欄未予記載，理由欄亦未予說明
    ，致其論罪科刑施所依據，亦屬不當。被告上訴否認犯行，
    雖無足採，然原判決既有前揭可議，即屬無可維持，自應由
    本院將原判決予以撤銷改判。
五、爰審酌被告吳建裕前有犯罪紀錄，素行不佳（非累犯），本
    件犯罪之動機，係因不甘購買冠格保全公司未能完成負責人
    變更登記之損失，開立內容虛偽不實之統一發票之次數、金
    額，對他人造成之損害程度及稅捐核課之公平性，並考量被
    告已補繳冠格璞石公司漏稅金額、智識程度及被告犯罪後未
    能坦承犯行之態度等一切情狀，量處如主文第二項所示之刑
    ，並依修正前刑法第41條第1項前段規定諭知易科罰金之折
    算標準。另按中華民國九十六年罪犯減刑條例自96年7月16
    日施行，其第5條規定：「本條例施行前，經通緝而未於中
    華民國96年12月31日以前自動歸案接受偵查、審判或執行者
    ，不得依本條例減刑」，係指96年7月16日上開條例施行前
    經通緝，而未於同年12月31日前自動歸案者，不得依該條例
    減刑；如係該條例施行後始行通緝者，不論是否自動歸案，
    均無上開不得減刑規定之適用（最高法院96年度臺非字第
    332號判決可資參照），查本件被告因逃匿，經原審於98年3
    月12日發布通緝，98年4月28日經警緝獲到案，98年5月5日
    撤銷通緝，有原審法院通緝書、撤銷通緝書1份在卷可稽（
    見97年度審訴字第275號卷第27頁、第56頁），故被告係96
    年7月16日中華民國九十六年罪犯減刑條例施行以後，始經
    通緝，依首揭說明，並無同條例第5條不得減刑規定之適用
    ，本案被告所為犯罪事實之時間均在96年4月24日前，符合
    減刑要件，乃就前揭宣告刑減為如主文所示之刑，並諭知易
    科罰金之折算標準，併予敘明。
六、另附表二（即起訴書附表所載編號1 、2） 部分，公訴人雖
    以此部分統一發票亦有填載不實之情況云云，然查，經財政
    部臺北市國稅局大同稽徵所查核後，該部分保全費用仍係匯
    入冠格保全公司帳戶內，而非璞石冠格公司之帳戶一情，有
    該所98年9 月17日財北國稅大同營業字第0980011043號函暨
    附件在卷可憑（見本院卷第19頁、第57頁），是被告與許靜
    鳳仍以冠格保全公司名義開立如附表二所示之統一發票，自
    難認有何登載業務上不實文書之犯行，揆諸上揭說明，此部
    分本應為無罪之諭知，然公訴人認此與前揭已論罪科刑之部
    分為裁判上一罪之連續犯關係，爰不另為無罪判決之諭知。
據上論斷，應依刑事訴訟法第369條第1項前段、第364條、第299
條第1項前段，95年5月24日修正前商業會計法第71條第1款，刑
法第11條前段、第2條第1項前段，修正前刑法第28條、第56條、
第41條第1項前段，修正前罰金罰鍰提高標準條例第2條，現行法
規所定貨幣單位折算新臺幣條例第2條，中華民國九十六年罪犯
減刑條例第2條第1項第3款、第7條、第9條，判決如主文。
本案經檢察官黃朝貴到庭執行職務
中    華    民    國    99    年    10    月    19    日
                   刑事第十八庭審判長法  官  吳鴻章
                                     法  官  曾淑華
                                     法  官  汪梅芬
以上正本證明與原本無異。
如不服本判決，應於收受送達後10日內向本院提出上訴書狀，其
未敘述上訴之理由者並得於提起上訴後10日內向本院補提理由書
（均須按他造當事人之人數附繕本）「切勿逕送上級法院」。
                                      書記官  劉寶鈴
中    華    民    國    99    年    10    月    19    日
附錄：1.本案論罪科刑法條全文。
95年5月24日修正前商業會計法第71條第1款
商業負責人、主辦及經辦會計人員或依法受託代他人處理會計事
務之人員有左列情事之一者，處五年以下有期徒刑、拘役或科或
併科新臺幣十五萬元以下罰金：
一、以明知為不實之事項，而填製會計憑證或記入帳冊者。
二、故意使應保存之會計憑證、帳簿報表滅失毀損者。
三、意圖不法之利益而偽造、變造會計憑證、帳簿報表內容或撕
    毀其頁數者。
四、故意遺漏會計事項不為記錄，致使財務報表發生不實之結果
    者。
五、其他利用不正當方法，致使會計事項或財務報表發生不實之
    結果者。
附表一：
┌─────┬─────┬────┬──────┬──────┬───────┬────┬───────┐
│   編號   │發票號碼  │發票日期│    品名    │金額（含稅，│    買受人    │統一編號│     卷證     │
│          │          │        │            │新臺幣元）  │              │        │              │
├─────┼─────┼────┼──────┼──────┼───────┼────┼───────┤
│    1     │KU00000000│95/1/20 │94/12-95/12 │   4,680,000│太平洋花園廣場│00000000│見本院卷第23頁│
│          │          │        │勞務費      │            │管理委員會    │        │              │
│          │          │        │            │            │              │        │              │
│          │          │        │            │            │              │        │              │
│          │          │        │            │            │              │        │              │
│          │          │        │            │            │              │        │              │
├─────┼─────┼────┼──────┼──────┼───────┼────┼───────┤
│    2     │JZ00000000│94/12/21│12月份勞務費│      74,000│臺北市帝王管理│不適用  │見本院卷第27頁│
│          │          │        │            │            │委員會        │        │              │
├─────┼─────┼────┼──────┼──────┼───────┼────┼───────┤
│    3     │KZ00000000│95/1/20 │元月份勞務費│      74,000│臺北市帝王管理│不適用  │見本院卷第28頁│
│          │          │        │            │            │委員會        │        │              │
├─────┼─────┼────┼──────┼──────┼───────┼────┼───────┤
│    4     │KZ00000000│95/2/20 │2月份勞務費 │      74,000│臺北市帝王管理│不適用  │見本院卷第28頁│
│          │          │        │            │            │委員會        │        │              │
├─────┼─────┼────┼──────┼──────┼───────┼────┼───────┤
│    5     │JU00000000│94/12/21│12月份勞務費│      63,000│新濃沅有限公司│00000000│見本院卷第34頁│
│          │          │        │            │            │新泰店        │        │              │
├─────┼─────┼────┼──────┼──────┼───────┼────┼───────┤
│    6     │KU00000000│95/1/20 │元月份勞務費│      63,000│新濃沅有限公司│00000000│見本院卷第35頁│
│          │          │        │            │            │新泰店        │        │              │
├─────┼─────┼────┼──────┼──────┼───────┼────┼───────┤
│    7     │KU00000000│95/2/20 │2月份勞務費 │      63,000│新濃沅有限公司│00000000│見本院卷第35頁│
│          │          │        │            │            │新泰店        │        │              │
├─────┼─────┼────┼──────┼──────┼───────┼────┼───────┤
│    8     │JZ00000000│94/12/21│12月份勞務費│      77,500│儒林皇家管理委│不適用  │見本院卷第41頁│
│          │          │        │            │            │員會          │        │              │
├─────┼─────┼────┼──────┼──────┼───────┼────┼───────┤
│    9     │KZ00000000│95/1/20 │元月份勞務費│      77,500│儒林皇家管理委│不適用  │見本院卷第42頁│
│          │          │        │            │            │員會          │        │              │
├─────┼─────┼────┼──────┼──────┼───────┼────┼───────┤
│   10     │KZ00000000│95/2/20 │2月份勞務費 │      77,500│儒林皇家管理委│不適用  │見本院卷第42頁│
│          │          │        │            │            │員會          │        │              │
├─────┼─────┼────┼──────┼──────┼───────┼────┼───────┤
│   11     │JZ00000000│94/12/21│12月份勞務費│      38,000│樂透新家管理委│不適用  │見本院卷第48頁│
│          │          │        │            │            │員會          │        │              │
├─────┼─────┼────┼──────┼──────┼───────┼────┼───────┤
│   12     │KZ00000000│95/1/20 │元月份勞務費│      38,000│樂透新家管理委│不適用  │見本院卷第49頁│
│          │          │        │            │            │員會          │        │              │
├─────┼─────┼────┼──────┼──────┼───────┼────┼───────┤
│   13     │KZ00000000│95/2/20 │2月份勞務費 │      38,000│樂透新家管理委│不適用  │見本院卷第49頁│
│          │          │        │            │            │員會          │        │              │
├─────┼─────┼────┼──────┼──────┼───────┼────┼───────┤
│   14     │JZ00000000│94/12/21│12月份勞務費│     130,000│吾愛吾家管理委│不適用  │見本院卷第55頁│
│          │          │        │            │            │員會          │        │              │
├─────┼─────┼────┼──────┼──────┼───────┼────┼───────┤
│   15     │KZ00000000│95/1/20 │元月份勞務費│     130,000│吾愛吾家管理委│不適用  │見本院卷第56頁│
│          │          │        │            │            │員會          │        │              │
├─────┼─────┼────┼──────┼──────┼───────┼────┼───────┤
│   16     │KZ00000000│95/2/20 │2月份勞務費 │     130,000│吾愛吾家管理委│不適用  │見本院卷第56頁│
│          │          │        │            │            │員會          │        │              │
├─────┼─────┼────┼──────┼──────┼───────┼────┼───────┤
│   17     │JZ00000000│94/12/21│12月份勞務費│     255,000│麗景生活家管理│不適用  │見本院卷第60頁│
│          │          │        │            │            │委員會        │        │              │
├─────┼─────┼────┼──────┼──────┼───────┼────┼───────┤
│   18     │KZ00000000│95/1/20 │元月份勞務費│     255,000│麗景生活家管理│不適用  │見本院卷第61頁│
│          │          │        │            │            │委員會        │        │              │
├─────┼─────┼────┼──────┼──────┼───────┼────┼───────┤
│   19     │KZ00000000│95/2/20 │2月份勞務費 │     255,000│麗景生活家管理│不適用  │見本院卷第61頁│
│          │          │        │            │            │委員會        │        │              │
├─────┼─────┼────┼──────┼──────┼───────┼────┼───────┤
│   20     │JZ00000000│94/12/21│12月份勞務費│     120,000│長春泉管理委員│不適用  │見本院卷第67頁│
│          │          │        │            │            │會            │        │              │
├─────┼─────┼────┼──────┼──────┼───────┼────┼───────┤
│   21     │KZ00000000│95/1/20 │元月份勞務費│     120,000│長春泉管理委員│不適用  │見本院卷第68頁│
│          │          │        │            │            │會            │        │              │
├─────┼─────┼────┼──────┼──────┼───────┼────┼───────┤
│   22     │KZ00000000│95/2/20 │2月份勞務費 │     120,000│長春泉管理委員│不適用  │見本院卷第68頁│
│          │          │        │            │            │會            │        │              │
├─────┼─────┼────┼──────┼──────┼───────┼────┼───────┤
│   23     │JZ00000000│94/12/21│12月份勞務費│     137,000│世貿國家公園管│不適用  │見本院卷第74頁│
│          │          │        │            │            │理委員會      │        │              │
├─────┼─────┼────┼──────┼──────┼───────┼────┼───────┤
│   24     │JZ00000000│94/12/21│12月份勞務費│      93,000│田園交響曲管理│不適用  │見本院卷第78頁│
│          │          │        │            │            │委員會        │        │              │
├─────┼─────┼────┼──────┼──────┼───────┼────┼───────┤
│   25     │KZ00000000│95/1/20 │元月份勞務費│      93,000│田園交響曲管理│不適用  │見本院卷第79頁│
│          │          │        │            │            │委員會        │        │              │
├─────┼─────┼────┼──────┼──────┼───────┼────┼───────┤
│   26     │KZ00000000│95/2/20 │2月份勞務費 │      93,000│田園交響曲管理│不適用  │見本院卷第79頁│
│          │          │        │            │            │委員會        │        │              │
├─────┼─────┼────┼──────┼──────┼───────┼────┼───────┤
│   27     │JZ00000000│94/12/21│12月份勞務費│      30,000│鑽石大樓管理委│不適用  │見本院卷第85頁│
│          │          │        │            │            │員會          │        │              │
├─────┼─────┼────┼──────┼──────┼───────┼────┼───────┤
│   28     │KZ00000000│95/1/20 │元月份勞務費│      30,000│鑽石大樓管理委│不適用  │見本院卷第86頁│
│          │          │        │            │            │員會          │        │              │
├─────┼─────┼────┼──────┼──────┼───────┼────┼───────┤
│   29     │KZ00000000│95/2/20 │2月份勞務費 │      30,000│鑽石大樓管理委│不適用  │見本院卷第86頁│
│          │          │        │            │            │員會          │        │              │
├─────┼─────┼────┼──────┼──────┼───────┼────┼───────┤
│   30     │JZ00000000│94/12/21│12月份勞務費│     187,000│泰瑞No.1管理委│不適用  │見本院卷第92頁│
│          │          │        │            │            │員會          │        │              │
├─────┼─────┼────┼──────┼──────┼───────┼────┼───────┤
│   31     │KZ00000000│95/1/20 │元月份勞務費│     187,000│泰瑞No.1管理委│不適用  │見本院卷第93頁│
│          │          │        │            │            │員會          │        │              │
├─────┼─────┼────┼──────┼──────┼───────┼────┼───────┤
│   32     │KZ00000000│95/2/20 │2月份勞務費 │     187,000│泰瑞No.1管理委│不適用  │見本院卷第93頁│
│          │          │        │            │            │員會          │        │              │
├─────┼─────┼────┼──────┼──────┼───────┼────┼───────┤
│   33     │JZ00000000│94/12/21│12月份勞務費│      49,350│創意家管理委員│不適用  │見本院卷第99頁│
│          │          │        │            │            │會            │        │              │
├─────┼─────┼────┼──────┼──────┼───────┼────┼───────┤
│   34     │KZ00000000│95/1/20 │元月份勞務費│      49,350│創意家管理委員│不適用  │見本院卷第100 │
│          │          │        │            │            │會            │        │頁            │
├─────┼─────┼────┼──────┼──────┼───────┼────┼───────┤
│   35     │KZ00000000│95/2/20 │2月份勞務費 │      49,350│創意家管理委員│不適用  │見本院卷第100 │
│          │          │        │            │            │會            │        │頁            │
├─────┼─────┼────┼──────┼──────┼───────┼────┼───────┤
│   36     │JZ00000000│94/12/21│12月份勞務費│     121,000│米蘭尊邸管理委│不適用  │見本院卷第111 │
│          │          │        │            │            │員會          │        │頁            │
├─────┼─────┼────┼──────┼──────┼───────┼────┼───────┤
│   37     │KZ00000000│95/1/20 │元月份勞務費│     121,000│米蘭尊邸管理委│不適用  │見本院卷第112 │
│          │          │        │            │            │員會          │        │頁            │
├─────┼─────┼────┼──────┼──────┼───────┼────┼───────┤
│   38     │KZ00000000│95/2/20 │2月份勞務費 │     121,000│米蘭尊邸管理委│不適用  │見本院卷第112 │
│          │          │        │            │            │員會          │        │頁            │
├─────┼─────┼────┼──────┼──────┼───────┼────┼───────┤
│   39     │JZ00000000│94/11/24│11月份勞務費│     180,000│第一特獎公寓大│不適用  │見本院卷第115 │
│          │          │        │            │            │廈管理委員會  │        │頁、第135頁   │
├─────┼─────┼────┼──────┼──────┼───────┼────┼───────┤
│   40     │JZ00000000│94/11/24│11月份勞務費│     180,000│第一特獎公寓大│不適用  │見本院卷第116 │
│          │          │        │            │            │廈管理委員會  │        │頁            │
├─────┼─────┼────┼──────┼──────┼───────┼────┼───────┤
│   41     │JZ00000000│94/12/21│12月份勞務費│     360,000│第一特獎公寓大│不適用  │見本院卷第117 │
│          │          │        │            │            │廈管理委員會  │        │頁            │
├─────┼─────┼────┼──────┼──────┼───────┼────┼───────┤
│   42     │KZ00000000│ 95/1/20│元月份勞務費│     360,000│第一特獎公寓大│不適用  │見本院卷第118 │
│          │          │        │            │            │廈管理委員會  │        │頁            │
├─────┼─────┼────┼──────┼──────┼───────┼────┼───────┤
│   43     │ 不明     │95/2/20 │2月份勞務費 │     360,000│第一特獎公寓大│不適用  │見本院卷第119 │
│          │          │        │            │            │廈管理委員會  │        │頁            │
├─────┼─────┼────┼──────┼──────┼───────┼────┼───────┤
│   44     │JZ00000000│94/12/21│12月份勞務費│     169,000│萬象華都管理委│不適用  │見本院卷第123 │
│          │          │        │            │            │員會          │        │頁            │
├─────┼─────┼────┼──────┼──────┼───────┼────┼───────┤
│   45     │KZ00000000│95/1/27 │元月份勞務費│     185,000│萬象華都管理委│不適用  │見本院卷第124 │
│          │          │        │            │            │員會          │        │頁            │
├─────┼─────┼────┼──────┼──────┼───────┼────┼───────┤
│   46     │KZ00000000│95/2/20 │2月份勞務費 │     185,000│萬象華都管理委│不適用  │見本院卷第125 │
│          │          │        │            │            │員會          │        │頁            │
├─────┼─────┼────┼──────┼──────┼───────┼────┼───────┤
│   47     │JU00000000│94/12/23│12月份勞務費│      42,000│宗祥實業有限公│00000000│見本院卷第129 │
│          │          │        │            │            │司            │        │頁            │
├─────┼─────┼────┼──────┼──────┼───────┼────┼───────┤
│   48     │KU00000000│95/1/20 │元月份勞務費│      42,000│宗祥實業有限公│00000000│見本院卷第130 │
│          │          │        │            │            │司            │        │頁            │
├─────┼─────┼────┼──────┼──────┼───────┼────┼───────┤
│   49     │KU00000000│95/2/20 │2月份勞務費 │      42,000│宗祥實業有限公│00000000│見本院卷第131 │
│          │          │        │            │            │司            │        │頁            │
├─────┼─────┼────┼──────┼──────┼───────┼────┼───────┤
│   50     │KU00000000│95/1/30 │元月份勞務費│      86,709│幸鷺機械（股）│00000000│見本院卷第132 │
│          │          │        │            │            │公司          │        │頁            │
├─────┼─────┼────┼──────┼──────┼───────┼────┼───────┤
│   51     │KU00000000│95/2/20 │2月份勞務費 │      84,000│幸鷺機械（股）│00000000│見本院卷第132 │
│          │          │        │            │            │公司          │        │頁            │
├─────┼─────┼────┼──────┼──────┼───────┼────┼───────┤
│   52     │KU00000000│95/2/20 │2月份勞務費 │    101,032 │富利達開發（股│00000000│見本院卷第133 │
│          │          │        │            │            │）公司        │        │頁            │
└─────┴─────┴────┴──────┴──────┴───────┴────┴───────┘
附表二：
┌─────┬─────┬────┬──────┬──────┬───────┬────┬───────┐
│   編號   │發票號碼  │發票日期│    品名    │金額（含稅，│    買受人    │統一編號│     卷證     │
│          │          │        │            │新臺幣元）  │              │        │              │
├─────┼─────┼────┼──────┼──────┼───────┼────┼───────┤
│    1     │HZ00000000│94/10/24│10月份勞務費│     255,000│麗景生活家管理│不適用  │見97年度偵字第│
│          │          │        │            │            │委員會        │        │5046號卷第43頁│
│          │          │        │            │            │              │        │              │
├─────┼─────┼────┼──────┼──────┼───────┼────┼───────┤
│    2     │JZ00000000│94/11/24│11月份勞務費│     255,000│麗景生活家管理│不適用  │見95年度他字第│
│          │（起訴書誤│        │            │            │委員會        │        │4511號卷第12頁│
│          │載為JZ1977│        │            │            │              │        │              │
│          │1384，應予│        │            │            │              │        │              │
│          │更正）    │        │            │            │              │        │              │
└─────┴─────┴────┴──────┴──────┴───────┴────┴───────┘

司法院資訊處製作；財團法人民間司法改革基金會備份。
